【裁判字號】    95,交簡上,20
【裁判日期】    950915
【裁判案由】    過失傷害
【裁判全文】
臺灣雲林地方法院刑事判決            95年度交簡上字第20號
上  訴  人  臺灣雲林地方法院檢察署檢察官
上  訴  人
即  被  告  丙○○
                      樓之6
輔  佐  人  乙○○
上列上訴人因被告過失傷害案件，不服本院斗六簡易庭95年度六
交簡字第53號中華民國95年3 月3 日第1 審判決（聲請案號：94
年度偵字第3764號），提起上訴，本院管轄之第2 審合議庭認應
依通常程序審理，逕為第1 審判決如下：
    主  文
原判決撤銷。
丙○○無罪。
    理  由
壹、公訴要旨：
  一聲請簡易判決處刑事實：被告丙○○於民國94年4 月22日上
    午10時許，駕駛車號TN-9006 號自用小客車，在雲林縣斗六
    市○○路北向車道，擬左轉正心路70巷道路時，本應注意汽
    車行駛至交岔路口左轉彎時，應距交岔路口30公尺前顯示方
    向燈或手勢，行至交岔路口中心處左轉，且應注意轉彎車應
    讓直行車先行（此係檢察官於準備程序中所擴張），而參以
    當時天侯晴、日間自然光線、直路、無障礙物、視距良好，
    顯無不能注意之情事，詎其竟疏未注意顯示方向燈或手勢，
    且未暫停讓直行車先行，即冒然左轉。適告訴人甲○○騎乘
    車號YKR-675 號機車，在雲林縣斗六市○○路南向車道，亦
    因疏未注意車前狀況，而煞車不及，撞擊被告所駕自用小客
    車，以致告訴人人車倒地，受有前額、下唇撕裂傷、左肘擦
    傷及右髖關節擦傷之傷害。
  二起訴法條：刑法第284條第1項前段之過失傷害罪。
  三起訴證據：
    (一)告訴人甲○○於警詢時之指訴（警卷第4至6頁）。
    (二)道路交通事故現場圖、道路交通事故調查報告表(一)、(二)（
      警卷第7 至9 頁）各1 紙。
    (三)現場照片10張（警卷第10至14頁）。
    (四)臺灣大學醫學院附設醫院雲林分院診斷證明書1 紙（警卷
      第17頁）。
    (五)臺灣省嘉雲區車輛行車事故鑑定委員會鑑定意見書1 份（
      本院卷第32至33頁）。
    (六)被告丙○○於警詢時之供述。
貳、本院之判斷：
  一程序方面：
    告訴人甲○○之警詢筆錄，對被告而言，屬被告以外之人於
    審判外之言詞陳述，且被告於本院審理程序時，亦不同意列
    為證據使用，依刑事訴訟法第159 條第1 項規定，自不得作
    為證據。
  二實體方面：
    (一)按犯罪事實應依證據認定之，無證據不得認定犯罪事實。
      又不能證明被告犯罪者，應諭知無罪之判決，刑事訴訟法
      第154 條第2 項、第301 條第1 項分別定有明文。次按認
      定不利於被告之事實，須依積極證據，苟積極證據不足為
      不利於被告事實之認定時，即應為有利於被告之認定。再
      事實之認定應憑證據，如未能發現相當證據，或證據不足
      以證明，自不能以推測或擬制之方法，以為裁判基礎；另
      認定犯罪事實所憑之證據，雖不以直接證據為限，間接證
      據亦包括在內，然無論直接或間接證據，其為訴訟上之證
      明，須於通常一般之人均不致於有所懷疑，而得確信其為
      真實之程度者，始得據之為有罪之認定，倘其證明尚未達
      到此一程度，而有合理性懷疑之存在時，即無從為有罪之
      認定（最高法院30年上字第816 號、30年上字第1831號、
      40年臺上字第86號及76年臺上字第4986號判例參照）。又
      刑事訴訟法第161 條已於91年2月8 日修正公布，其第1項
      規定：檢察官就被告犯罪事實，應負舉證責任，並指出證
      明之方法。因此，檢察官對於起訴之犯罪事實，應負提出
      證據及說服之實質舉證責任。倘其所提出之證據，不足為
      被告有罪之積極證明，或其指出證明之方法，無從說服法
      院以形成被告有罪之心證，基於無罪推定之原則，自應為
      被告無罪判決之諭知（最高法院92年臺上字第128 號判例
      參照）。
    (二)訊據被告丙○○固供承有於上揭時、地駕駛自用小客車，
      與告訴人甲○○所騎機車發生車禍，告訴人因而受傷之事
      實，然堅決否認涉有何過失犯行，辯稱：當時已經左轉正
      心路70巷直行，是告訴人所騎機車撞上伊所駕駛自用小客
      車之右後車門，伊並無過失等語。
    (三)經查：
      1.告訴人甲○○因本件車禍受有前額、下唇撕裂傷、左肘
        擦傷及右髖關節擦傷之傷害，有臺灣大學醫學院附設醫
        院雲林分院診斷證明書1 紙附卷可稽，被告對此事實亦
        不爭執，故告訴人因發生本件車禍而受傷之事實，堪信
        為真。
      2.被告供述發生車禍前左轉時，伊確實有打方向燈之情，
        與告訴人所指訴被告是突然左轉，並未看到有打方向燈
        等情不符，則在無任何目擊證人之情形下，僅以告訴人
        之單一指訴，尚難遽認被告於肇事時確有未打方向燈即
        行左轉之事實。是公訴意旨認本件被告未注意顯示方向
        燈或手勢即冒然左轉，有違反道路交通安全規則第102
        條第4 款規定之過失，即屬無從證明。
      3.依卷附道路交通事故現場圖及現場照片所示，告訴人所
        騎機車係車頭與被告所駕駛自用小客車發生碰撞，發生
        車禍後，被告之自用小客車車身係呈西北東南方向停放
        於雲林縣斗六市○○路南下外側車道與正心路70巷路口
        處，車頭已進入正心路70巷，略往西北偏，車身則在西
        平路南下外側車道內，而西平路南下有2 車道，外側車
        道寬約3.5 公尺，被告之自用小客車右前輪距離西平路
        南下外側車道邊線約1.8 公尺，右後輪距離西平路南下
        外側車道與內側車道分隔線約1.8 公尺；而告訴人之機
        車係停放於西平路南下外側車道，車身與西平路南下車
        道呈垂直狀，車頭往西向正心路70巷，在被告自用小客
        車之右車門右後方，距離被告自用小客車之右後輪約1
        公尺，機車車尾則距離西平路南下外側車道與內側車道
        分隔線約0.4 公尺，機車之碎裂物掉落在自己車頭前方
        即被告車體右後輪之右側地面上；參以本件車禍發生後
        ，告訴人之機車及被告之自用小客車均未移動一節，亦
        據被告及告訴人所是認；從而，依此車停及車損位置可
        知，被告車輛係遭告訴人車輛自右後方追撞，並非被告
        車輛撞及告訴人車輛等節，亦堪以認定。
      4.事故發生當時，天候晴、日間自然光線、路面為柏油乾
        燥、無缺陷、無障礙物、視距良好等情，有道路交通事
        故調查報告表(一)、(二)在卷可佐，是本件車禍發生，客觀
        上並無不能注意之情事。而被告供稱：當時沿西平路向
        北行駛，至肇事地點欲左轉，此與告訴人於本院所證稱
        ：對方是行駛到肇事地點要左轉等情一致，是被告為左
        轉車輛，而告訴人為直行車輛，亦可認定。
      5.證人即告訴人甲○○於本院審理中證述「我騎快到正心
        中學前面交岔路口，我這邊是綠燈行駛，我不曉得已經
        快到交岔路口時，他突然轉彎，後來被告又好像停下來
        不動，我反應不及，撞上他後面，... ，我距離約10公
        尺發現被告，... ，他好像是直接轉彎過去，直接停在
        路中間，我本來以為他會進入巷子，我完全沒有反應，
        他突然轉彎又停在那裡，我反應不過來，就直接撞上去
        ，他是停在慢車道上，... ，我當天時速約40」等語，
        與上開證據互核相符。而依證人上開證述情節，參照上
        述車停及車損位置，益證被告車輛在告訴人車輛通過西
        平路與正心路70巷路口前，非但已達中心處開始轉彎，
        且已經轉彎行進到正心路70巷口處。
      6.按轉彎車應讓直行車先行，但直行車尚未進入交岔路口
        ，而轉彎車已達中心處開始轉彎，直行車應讓轉彎車先
        行，道路交通安全規則第102 條第1 項第6 款訂有明文
        。本件被告係轉彎車輛，然告訴人之直行車輛進入交岔
        路口時，被告車輛非但已達中心處開始轉彎，並至少已
        進入車道約1.8 公尺處，則依上開規定，告訴人車輛應
        讓被告車輛先行，實可認定。本件臺灣省嘉雲區車輛行
        車事故鑑定委員會之鑑定意見僅指稱被告為轉彎車輛應
        讓直行車輛先行，卻未考量上開被告行車是否已達中心
        處開始轉彎之情形，故其就被告所為不利之認定，與事
        實不符，有所瑕疵，尚難據以為認定被告不利之證據。
      7.綜上所述，本件依公訴人提出之證據，尚不足以認定被
        告就本件車禍之發生有過失。是被告所為無罪之答辯，
        應可採信。揆諸首揭法條及判例意旨，自應為被告無罪
        之諭知。
參、撤銷改判之理由：
    被告上訴意旨指摘原審判決不當，為有理由，雖檢察官上訴
    意旨指摘原審判決不當，為無理由，然原審判決既有上開可
    議之處，自應予撤銷。
肆、逕為第1審判決之理由：
    一按檢察官聲請簡易判決處刑之案件，法院於審理後，認為
      被告所犯之罪不合第449 條所定得以簡易判決處刑之案件
      者，應適用通常程序審判之，刑事訴訟法第452 條、第45
      1 條之1 第4 項但書第1 款定有明文。
    二次按管轄第2 審之地方法院合議庭受理簡易判決上訴案件
      ，應依通常程序審理，其認案件有刑訴法第452 條之情形
      者，應撤銷原判決，逕依通常程序為第1 審判決，法院辦
      理刑事訴訟簡易程序應行注意事項第14條亦可參照。
    三原審判決既有前述可議之處，且本件既經本院審理後認應
      判決無罪，並不符合得以簡易判決處刑之要件，自應由本
      院將原審判決撤銷，逕依通常程序為第1 審判決。
伍、適用之法律：
    刑事訴訟法第455 條之1 第1 項、第3 項、第452 條、第36
    9 條第1 項前段、第364 條、第301 條第1 項前段。
本案經檢察官廖弼妍到庭執行職務。
中    華    民    國    95    年    9     月    15    日
                  刑事第三庭    審判長  法  官  劉國賓
                                        法  官  王素珍
                                        法  官  廖淑華
以上正本證明與原本無異。
如不服本判決，應於判決收受後10日內，向本院提出上訴狀（須
附繕本）。
                                        書記官  張菀純
中    華    民    國    95    年    9     月    15    日


司法院資訊處製作；財團法人民間司法改革基金會備份。
